【裁判字號】    99,交聲,108
【裁判日期】    990528
【裁判案由】    違反道路交通管理處罰條例聲明異議
【裁判全文】
臺灣雲林地方法院交通事件裁定         99年度交聲字第108號
移送機關即
原處分機關  交通部公路總局嘉義區監理所雲林監理站
異  議  人
即受處分人  甲○○
上列受處分人因違反道路交通管理處罰條例案件，對於交通部公
路總局嘉義區監理雲林監理站於民國99年04月16日所為之雲監裁
字第裁72-ZFC081173號裁決書（舉發違反道路交通管理事件通知
單：內政部警政署國道公路警察局99年02月10日公警局交字第ZF
C081173號），聲明異議，本院裁定如下：
    主  文
異議駁回。
    理  由
一、原處分意旨略以：異議人即受處分人甲○○駕駛車牌號碼37
    39-UW 號自小客車（下稱本案自小客車），於民國99年01月
    29日上午10時15分許，行經國道三號南下第97.5公里處，因
    有「未保持行車安全距離（時速110 公里，應保持55.0公尺
    ，實距不足）」之違規行為，遭警以科學儀器拍照採證後逕
    行舉發，嗣交通部公路總局嘉義區監理所雲林監理站（下稱
    原處分機關）以其違規事實明確，依道路交通管理處罰條例
    第33條第1 項第2 款規定，裁處異議人罰鍰新臺幣（下同）
    3,000 元，並依同條例第63條第1 項第1 款，記違規點數1
    點。
二、聲明異議意旨略以：內政部警政署國道公路警察局第六警察
    隊回覆書函內容第3 段指出：執勤人員以「車道線」來判斷
    與前車距離，惟車道線為分隔車道之用，且於高速公路交通
    管制規則中並無定義車道線其長度，亦無說明可用於測量距
    離之用，執勤人員以此來判斷本人與前車距離實有不妥。其
    次，回覆書函所附攝影截圖第2 張中，可明顯看出地上實際
    並無上開書函第5 段所指的距離辨識標線，而係執勤人員自
    已於圖片中所繪，更令人質疑其取證之正確性。再者，上開
    回覆書函第4 段指執勤人員係「由上往下拍攝」，故可知執
    勤人員係藏匿於高處取證，據高速公路及快速公路交通管制
    規則第28條規定：「高速公路執勤之車輛，應有明顯之標識
    。」但執勤人員車輛於陸橋之上，駕駛人完全無法注意，執
    勤人員係違規在先云云，爰依法聲明異議。
三、按汽車行駛高速公路及快速公路，前後兩車間之行車安全距
    離，在正常天候狀況下，依下列規定：(一)小型車：車輛速率
    之每小時公里數值除以二，單位為公尺。(二)大型車：車輛速
    率之每小時公里數值減二十，單位為公尺。前項規定例示如
    下：小型車之車速每小時60、70、80、90、100 、110 公里
    時，其前後兩車間應保持之最小行車安全距離分別為30、35
    、40、45、50、55公尺，如遇濃霧、濃煙、強風、大雨、夜
    間行車或其他特殊狀況時，其安全距離應酌量增加，高速公
    路及快速公路交通管制規則第6 條第1 、2 、3 項定有明文
    。次按汽車行駛於高速公路、快速公路或設站管制之道路，
    不遵使用限制、禁止、行車管制及管理事項之管制規則而有
    未保持安全距離者，處汽車駕駛人3,000 元以上6,000 元以
    下罰鍰；又汽車駕駛人違反本條例第33條第1 項者，除依原
    條款處罰鍰外，並予記違規點數1 點，道路交通管理處罰條
    例第33條第1 項第2 款、第63條第1 項第1 款亦分別定有明
    文。
四、經查：
(一)、異議人即受處分人甲○○於99年01月29日上午10時15分許，
    駕駛本案自小客車，行經國道三號南下97.5公里處時，經內
    政部警政署國道公路警察局第六警察隊（下稱原舉發單位）
    警察以雷達測速儀拍攝違規時行速為時速110 公里，應與前
    車保持安全距離55公尺（即110 除以2 ），而舉發路段之路
    面設有白色車道線，每一線段（以一實一虛為1 組）之間隔
    為10公尺，依此標準比對現場採證照片，異議人所駕駛車輛
    與前車之間距不足20公尺，明顯未合於前開說明之55公尺安
    全距離，另經警方察看車輛行駛動態錄影，確認並無他（前
    ）車變換車道超車插入或煞車情事，且在第2 張擷取畫面（
    10 ：15 ：26AM），該車行駛中線車道一出現即與前車保持
    不到20公尺距離（車道線為白虛線，段長4 公尺，間距6 公
    尺，依此換算），故經警拍照採證後逕行舉發，嗣原處分機
    關以異議人違規事實明確，乃於99年04月16日開具雲監裁字
    第裁72-ZFC081173號裁決書，裁處異議人罰鍰3,000 元，並
    依同條例第63條第1 項第1 款記違規點數1 點，此有內政部
    警政署國道公路警察局99年02月10日公警局交字第
    ZFC081173 號舉發違反道路交通管理事件通知單暨所附採證
    照片1 張、內政部警政署國道公路警察局第六警察隊99年03
    月24日公警六交字第0990670401號書函暨所附採證動態畫面
    截圖12張在卷可稽。另外，本件舉發警察所持用採證之雷達
    測速照相設備（主機器號：UX010160），係通過經濟部標準
    檢驗局檢驗合格，為上開書函說明四所載明，並有採證照片
    在卷可憑（主機器號在照片右下角），且異議人就其行車速
    度並不爭執，故所測到異議人車輛之速度值具有準確性，誤
    判可能性低微，是以，該採證測得之速度值所計算出之行車
    安全距離應屬正確。異議人駕駛前揭車輛，於前揭時、地有
    未依規定與前車保持行車安全距離之事實，至屬明確。
(二)、異議人雖辯稱於高速公路交通管制規則為無定義車道線之長
    度及用途云云，惟按道路交通標線標誌設置規則第182 條第
    1 項、第2 項規定：「車道線，用以劃分各線車道，指示車
    輛駕駛人循車道行駛。」「本標線為白虛線，線段長4 公尺
    ，間距6 公尺，線寬10公分。」是原舉發單位上開書函所稱
    「車道線為白虛線，段長4 公尺，間距6 公尺」確有憑據，
    原舉發單位以此標準換算異議人所駕自小客車與前車之車距
    未達20公尺，應無違誤。本院詳視卷附舉發單位所附採證圖
    片，依上開標準換算，認舉發單位所認定之距離，正確無誤
    。異議人另指原舉發單位回覆書函所附採證動態書面截圖第
    2 張中，距離辨視標線係由執勤人員所繪，並無上開書函說
    明五、中所稱之距離辨視標線云云，經本院詳閱該書函及照
    片，照片2 上所繪製之距離辨視標線固為舉發單位人員所繪
    ，惟其僅用以標示清楚，藉以評判異議人所駕本案自小客車
    與前車距離之測距方法，並非所指截圖第2 張所在路段有劃
    設距離辨視標線。再者，舉發單位上開書函說明五內容係指
    國道3 號南向93.5公里及94.5公里處設有公路行車安全距離
    辨識標線，可供用路人作為保持行車距離之參考，亦非指上
    開路段劃有距離辨視標線，異議人對該書函內容應有誤會，
    特予指明。
(三)、至異議人辯稱執勤人員違反高速公路及快速公路交通管制規
    則第28條規定，執勤人員車輛位於陸橋之上，完全無法讓駕
    駛人看到，執勤人員係違規在先云云。然高速公路及快速公
    路交通管制規則第28條規定：「在高速公路及快速公路上執
    勤之車輛，除實施便衣交通稽查所使用之車輛外，應有明顯
    之標識。」考其立法意旨，係為避免警察在高速公路及快速
    公路執勤過程中，因未穿著制服或配戴識別標識、所駕駛執
    勤之警車亦未有標識之情形下，致民眾可能對警察究竟有無
    執法之資格產生質疑，或執勤時因無明顯標識導致因車輛快
    速行駛可能產生之危險，徒生不必要之糾紛，或執勤之風險
    。而本件違規行為係由執勤警察位於制高點，以雷射測速照
    相系統由上往下拍攝，同時輔以攝影機全程錄影車輛行駛動
    線採證後逕行掣單舉發，業有原舉發單位上開書函在卷可證
    ，其既非「在高速公路及快速公路上執勤之車輛」之情形，
    本無上開規定之適用。況按原舉發單位上開書函說明四內容
    亦指：於國道三號南向96.7公里處設置「保持安全間距」及
    於南向97.1公里處設置「前有測速照相」警告牌，藉以提醒
    用路人注意保持適當行車間距及行車速度，則本案既然已在
    異議人違規路段前設有適當之警告標誌，已有相當警示功能
    ，異議人抗辯警方「藏匿偷拍」違規云云，亦無可取。
五、綜上所述，異議人確有於上揭時、地，駕駛本案自小客車行
    駛於高速公路，不遵使用限制、禁止、行車管制及管理事項
    之管制規則而有未保持安全距離之違規行為，原處分機關依
    道路交通管理處罰條例第33條第1 項第2 款、違反道路交通
    管理事件統一裁罰基準及處理細則暨基準表等規定，裁處異
    議人罰鍰3,000 元，並依同條例第63條第1 項第1 款之規定
    記違規點數1 點，核無違誤。本件異議人之異議為無理由，
    應予駁回。
六、依道路交通管理處罰條例第87條第2 項、道路交通案件處理
    辦法第19條，裁定如主文。
中    華    民    國    99    年    5     月    28    日
                    交通法庭    法  官  侯廷昌
以上正本證明與原本無異。
如不服本裁定，應於裁定送達後5 日內向本院提出抗告狀（須附
繕本）。
                                書記官  李達成
中    華    民    國    99    年    5     月    28    日

司法院資訊處製作；財團法人民間司法改革基金會備份。
